---
title: "Relatório do projeto"
author: "Marwin Carmo"
date: "`r format(as.Date('02/12/2020', format = '%d/%m/%Y'), format = '%d/%m/%Y, %A')`"
output: html_document
---

```{r setup, include=FALSE, message=FALSE, warning=FALSE}
knitr::opts_chunk$set(echo = TRUE)
```

## Descrição da página

Este projeto buscou dados encontrados na página da Câmara Municipal do Rio de Janeiro <http://www.camara.rj.gov.br/>.

Esta página disponibiliza diversas informações a respeito da produção e atividade dos veradores da cidade. Ela é atualizada sempre que necessário com todos os materiais das atividades das Sessões Plenárias.

A escolha desta página para análise foi motivada pela falta de recursos facilmente acessíveis para que a população acompanhe um resumo da atividade parlamentar do município do Rio de Janeiro.

As informações aqui apresentadas se referem à 10ª Legislatura, que compreende o os anos de 2017 a 2020.

Será apresentada a composição atual da Câmara Municipal, a frequência dos parlamentares e as atividades realizadas durante este período.

Em relação à atividade parlamentar, buscou-se informações a respeito de Projetos de Emenda à Lei Orgânica, Projetos de Lei Complementar, Projetos de Lei, Projetos de Decreto Legislativo, Projetos de Resolução, Indicações, Moções, Requerimentos de Informação e Requerimentos e Ofícios. Também foram coletadas as Leis Complementares e Emendas à Lei Orgânica que entraram em vigor no período especificado.

## Fluxo do webscrapping

Em geral, todas as páginas coletadas para as Matérias Legislativas e Legislação Municipal apresentaram uma estrutura similar. Para exemplificar, irei apresentar a raspagem feita na página de _Projetos de Lei_.

O site oferece as informações organizadas por **número**, por **ano**, ou por **autor**. Como o interesse do projeto é buscar os dados por ano, para facilitar a filtragem do material desejado a raspagem foi realizada pela aba **POR ANO** para a maioria das matérias legislativas, excetuando-se algumas que apresentaram uma estrutura diferente das demais.

As páginas puderam ser acessadas com uma simples requisição `GET` para a url e os parâmetros de query para a página desejada. A página principal de exibição dos resultados não nos mostra todos, sendo necessário ir clicando em "próximo" até se obter todos os resultados do ano desejado.

### Carregando os pacotes necessários

```{r library, echo=TRUE, message=FALSE, warning=FALSE}
library(tidyverse)
library(rvest)
library(httr)
library(lubridate)
library(knitr)
library(kableExtra)
```


### Headers de requisição

``` {r requisicao, eval = FALSE}
  u_base <- "https://mail.camara.rj.gov.br/APL/Legislativos/scpro1720.nsf/Internet/LeiEmentaInt"
  q_base <- list(
    "OpenForm" = "",
    "Start" = 1,   # Número da página atual.
    "Count" = 100, # Quantidade de resultados apresentados na página.
    "Expand" = 1   # Índice do ano (Se descendente, 1 para 2020, 2 para 2019...)
  )
  get_materia <- GET(u_base, query = q_base)
```

O valor de `Start` para a troca de página segue uma lógica pouco intuitiva. No exemplo acima, a primeira página começa em `1`, a seguinte é `1.99`, depois `1.198`, `1.297`, `1.396`, acrescentando 1 após o decimal e diminuindo 1 do último número.
Para contornar este problema, optei por modificar o valor de `Count` para `1000`, já que assim conseguiria que a página me retornasse todos os resultados. Verificando que nenhuma ano retornava mais do que 1000 resultados, esta solução foi suficiente para obter os dados desejados, embora não seja a ideal.

### Raspagem dos dados

#### Matérias Legislativas e Legislação Municipal

As informações a respeito dos Projetos de Lei e demais matérias são apresentadas no formato de tabela. Assim, foi feita uma leitura do html da página por meio da função `xml2::read_html(get_materia)`, seguida de uma busca por todas as tabelas com `xml2::xml_find_all('//table')`.

Obtida a tabela, renomeio as colunas para um formato mais fácil de leitura e manipulação com `janitor::clean_names()`. Seleciono então apenas as colunas com informações relevantes, descartando as outras "extra" vazias, renomeio-as novamente para nomes mais amigáveis e a transformo com `as_tibble()`.

Os nomes dos autores dos projetos são, em grande maioria, separados por `,`. No entanto, ainda há alguns nomes separados por "E" e outras formas e que devem ser corrigidos (ainda não foi feita esta correção neste projeto),

Na coluna `ementa` há linhas com `NA` e valores do ano que não correspondem à observações com informações. A filtragem com `str_detect()` as elimina.

Por fim, a coluna com a data de publicação é transformada em `date`, a `ementa` é "limpa" de caracteres "estranhos" com um `str_squish()`,
o nome dos `atuores` tem a primeira letra capitalizada com `str_to_title()` para uniformizar entre todos os dataframes relacionados e é retirado o título "Vereador/ Vereadora da frente do nome do parlamentar com `str_remove(autores, "(Vereador)(a*) ")`, também importante para se utilizar com outros dataframes relacionados.

```{r raspagem, eval = FALSE}
read_html(get_materia) %>%  # lê o html da página
    xml_find_all('//table') %>% # busca os nodes do tipo table
    magrittr::extract2(2) %>%   # extrai o segundo node, que contém a tabela principal
    html_table(fill = TRUE) %>% # leitura da tabela
    janitor::clean_names() %>%  
    select(c("x_2", "ementa", "data_publ", "autor_es")) %>% # 
    set_names(c("prolei_num", "ementa", "data_publi", "autores")) %>% 
    as_tibble() %>% 
    separate_rows(autores, sep = ",") %>% 
    filter(str_detect(ementa, "^[A-Z]")) %>%
    mutate(data_publi = mdy(data_publi), 
           ementa = str_squish(ementa),  
           autores = str_to_title(autores), 
           autores = str_remove(autores, "(Vereador)(a*) ")) 

```

Esta tabela apresentará a seguinte composição:

```{r, echo=TRUE}
read_rds("out/prolei.rds") %>% glimpse(.)
```
* A coluna `prolei_num` apresenta o número do Projeto de Lei
* A coluna `ementa` apresenta a ementa da proposta
* A coluna `data_publi` apresenta a data de publicação do projeto
* A coluna `autores` apresenta por linha cada autor do projeto
* A coluna `materia` é adicionada posteriormente na função que coleta os dados, e apresenta o tipo de matéria. Será útil quando os dataframes com todas as matérias forem unificados

#### Exceções: Projeto de Decreto Legislativo e Projeto de Resolução

Para estas duas categorias foi necessário extrair os dados a partir da aba **POR NÚMERO**. Para o _Projetos de Decreto Legislativo_ a aba **POR ANO** não retornava o nome do(s) autor(es) e para o _Projeto de Resolução_, o site direciona para a página de _Projetos de Lei_.
O modo de requisição dos dados foi basicamente o mesmo. Sendo alterada apenas a iteração das páginas para `Start` ao invés de `Expand`. Como são poucas páginas com resultados, coletei manualmente os valores de `Expand` para cada página. Outra solução que precisa de melhor refinamento para não "quebrar" posteriormente.

#### Vereadores Atuais

Os resultados da página de vereadores atuais também estão dispostos no formato `table`, exigindo apenas uma busca para nodes deste tipo. No entanto, a foto e o partido dos vereadores não são retornados na tabela principal, necessitando que fossem buscados de forma separada por meio da classe e fossem extraídas as informações desejadas contidas nos atributos

```{r veradores atuais, eval = FALSE}

u_ver <- "http://www.camara.rj.gov.br/vereadores_atuais.php?m1=vereadores&m2=ver_atuais&m3=por_nome"

partidos <- read_html(u_ver) %>% 
  xml_find_all("//td[@class='td3']//img") %>% 
  xml_attr("title") %>% 
  str_squish()

foto_vereador <- read_html(u_ver) %>% 
  xml_find_all("//td[@class='td3']//img") %>% 
  xml_attr("src")

vereadores <- read_html(u_ver) %>% 
  xml_find_first('//table') %>% 
  html_table(header = TRUE) %>% 
  janitor::clean_names() %>% 
  as_tibble() %>% 
  mutate(partido = partidos,
         foto = foto_vereador,
         vereador = str_to_title(vereador),
         foto = str_replace_all(foto, " ", "%20")) # troca espaço vazio consertando um link com este problema)
```

Este dataframe apresentará a seguinte composição:

```{r, echo=TRUE}
read_rds("out/vereadores.rds") %>% glimpse(.)
```
* A coluna `foto` contém o link para foto do(a) verador(a)
* A coluna `vereador` contém o nome do(a) verador(a)
* A coluna `partido` contém o partido do(a) verador(a)
* A coluna `sala` contém o número da sala do(a) verador(a)
* A coluna `telefone` contém os números de telefone do(a) verador(a)
* A coluna `e_mail` contém o email do(a) verador(a)

#### Frequência dos veradores

A página de frequência dos vereadores é a que se diferencia um pouco mais das anteriores. Ela solicita uma requisição `POST` e os parâmetros de consulta são definidos em Request, em que os parâmetros variáveis são `"ano"` e `"mes"`.

Obtida a página, os resultados são apresentados no formato de tabela, assim como nas demais. No entanto, o nome das colunas não é retornado na tabela obtida, sendo necessário buscá-los por meio da classe dos nodes: `xml_find_all("//td[contains(@class, 'azul-claro')]`

```{r frequencia dos veradores, eval = FALSE}
# url base
  u <- "http://www.camara.rj.gov.br/vereadores_frequencia.php?m1=materias_leg&m2=freq"

# Parâmetros do corpo da requisição
  b <- list(
        "ano" = ano, # definido de forma numérica
        "mes" = paste0(n_mes, "|", mes), # utiliza o formato (número do mês)|(nome do mês), por exemplo: "2|Fevereiro"
        "sessao" = 1, # não muda
        "submit" = "Consultar" # não muda; realiza a consulta
    )

    r <- POST(u, body = b)
    t <- read_html(r) %>% 
        xml_find_first('//table') %>% 
        html_table(fill = TRUE)
    faltas <- t %>% 
            as_tibble() %>% 
            set_names(xml_find_all(
                read_html(r), 
                    "//td[contains(@class, 'azul-claro')]") %>% # busca pelo título
                    html_text() %>%     # das colunas, extrai o texto e "limpa" com
                    str_squish()        # o str_squish()
                ) %>% 
            janitor::clean_names() %>%  
            slice(-1) %>%  # elimina a primeira linha que não contém informações
            mutate(ano = ano, # cria uma coluna com o ano da consulta
                   nome_mes = str_to_lower(mes), # coluna com o nome do mes da consulta e passa para lowercase
                   mes = n_mes, # coluna com o numero do mes da consulta
                   faltas = as.double(faltas), 
                   faltas_abonadas = as.double(faltas_abonadas),
                   total_de_faltas = as.double(total_de_faltas))
        # por fim, transforma as colunas com o numero de faltas em double
```

Um função é aplicada coletando as faltas de todos os meses para cada ano (2017-2020) e posteriormente são unificadas em uma base de dados.

Este dataframe apresentará a seguinte composição:

```{r, echo=TRUE}
read_rds("out/df_faltas.rds") %>% glimpse(.)
```
* A coluna `vereador` contém o nome do(a) verador(a)
* A coluna `faltas` contém as faltas totais do(a) verador(a)
* A coluna `faltas_abonadas` contém as faltas abonadas do(a) verador(a)
* A coluna `total_de_faltas` contém as faltas totais, descontadas as abonadas
* A coluna `ano` especifica o ano da falta observada
* A coluna `nome_mes` especifica o nome do mês da falta observada
* A coluna `mes` especifica o número do mês da falta observada

# Apresentação dos dados

## Vereadores atuais (2017-2020)

A tabela apresenta os parlamentares em atividade no período de 2017 a 2020.
Não estão presentes vereadores(as) afastados(as) ou substtuídos(as).

```{r, echo = TRUE, message=FALSE}

vereadores <- read_rds("out/vereadores.rds")

vereadores %>% 
    mutate(foto = "") %>% 
    kbl(align = "c") %>% 
    column_spec(1, image =  spec_image(vereadores$foto, 
                                       width = 120, height = 120)) %>% 
    kable_styling(bootstrap_options = c("striped", "hover", "condensed", "responsive"),
                  full_width = TRUE) %>% 
    scroll_box(width = "100%", height = "500px")

```

## Tabela geral

Nesta tabela é possível explorar todos as matérias legislativas registradas durante o período da 10ª Legislatura, entre Projetos de Emenda à Lei Orgânica, Projetos de Lei Complementar, Projetos de Lei, Projetos de Decreto Legislativo, Projetos de Resolução, Indicações, Moções, Requerimentos de Informação e Requerimentos e Ofícios.

```{r, echo=TRUE, warning=FALSE, message=FALSE}
library(reactable)
atvp <- read_rds("out/atv_parlam.rds")
atvp <- atvp %>% 
    select(-c(foto, sala, telefone, e_mail)) %>% 
    mutate(ementa = str_to_lower(ementa),
           ementa = str_remove(ementa, " =.*"))
reactable(atvp, filterable = TRUE, columns = list(
    prolei_num = colDef(name = "Nº do Projeto"),
    data_publi = colDef(name = "Data de publicação"),
    autores = colDef(name = "Autores"),
    materia = colDef(name = "Matéria"),
    partido = colDef(name = "Partido"),
    ementa = colDef(name = "Ementa")))
```


## Frequência dos Vereadores

O gráfico mostra o número total de faltas não abonadas por vereador(a).

```{r faltas, echo=TRUE, message=FALSE,fig.width = 8, fig.height = 12}
faltas <- read_rds("out/df_faltas.rds")
vereadores <- read_rds("out/vereadores.rds")

plot(faltas %>% 
    left_join(vereadores, by = "vereador") %>% 
    filter(!is.na(partido)) %>% 
    mutate(vereador = str_c(vereador," " ,"(", partido, ")")) %>% 
    group_by(vereador) %>% 
    summarise(n_faltas = sum(total_de_faltas), .groups = "drop") %>% 
    mutate(vereador = fct_reorder(vereador, n_faltas)) %>% 
    ggplot(aes(x = n_faltas, y  = vereador)) + 
    geom_col(fill = "darkred") +
    theme_minimal(12) +
    labs(y = "", x = "", 
         title = "Número de faltas não abonadas no período 2017-2020"))

```


## Volume de atividade por mês

Este gráfico apresenta o volume de atividade registrado mensalmente e separado por ano. O volume de processos representa qualquer atividade registrada considerando-se as matérias legislativas coletadas.

```{r, echo=TRUE, message=FALSE, warning=FALSE, fig.width = 10}

read_rds("out/atv_parlam.rds") %>% 
    select(-c(foto, sala, telefone, e_mail)) %>% 
    mutate(mes = month(data_publi, label = TRUE),
           ano = year(data_publi),
           id = group_indices(., prolei_num, materia)) %>% 
    filter(!is.na(mes), 
           !is.na(ano),
           ano >= 2017) %>% 
    group_by(mes, ano) %>%
    summarise(n = n_distinct(id), .groups = "drop") %>% 
    mutate(ano = as_factor(ano)) %>% 
    ggplot(aes(x = mes, y = n, group=factor(ano), colour=factor(ano))) +
    geom_line(size = 0.8) +
    theme_minimal(12) +
    labs(colour = "Ano",
         y = "Volume de processos", x = "")
```

## Relatório de Produção Legislativa

Para esta análise, foi somado o número de participações de cada vereador(a) em Projetos de Lei e Projetos de Lei Complementares, formando a categoria das *Propostas*. A categoria *Em vigor*, foi obtida de forma semelhante, com a soma da participação de cada vereador em Leis Ordinárias e Leis Complementares em vigor a partir de 2017.

Os vereadores estão ordenados no gráfico em ordem decrescente pela proporção de participação em Projetos de Lei propostos e em vigor.

Um projeto que não tenha entrado em vigor não significa que necessariamente tenha sido vetado. Muitos ainda estão em discussão.

```{r projetos, echo=TRUE, message=FALSE,fig.width = 8, fig.height = 12}

# Foi observado um conflito devido à não acentuação de alguns nomes de vereadores 
# na base de dados das Leis Ordinárias e Complementares.
# A função abjutils::rm_accent() foi utilizada para uniformizar os nomes das bases relacionadas.

lmp <- read_rds("out/l_muni.rds")

# A base de dados dos vereadores é carregada para retirar da análise das leis e 
# projetos vereadores não ativos atualmente.
vereadores <- vereadores %>% 
    mutate(vereador = abjutils::rm_accent(vereador))%>% 
    select(-c(foto, sala, telefone, e_mail))

# Carrega a base com as Leis em vigor e soma todas as observações por candidato
em_vigor <- lmp %>% 
    mutate(autoria = abjutils::rm_accent(autoria)) %>% 
    filter(autoria %in% vereadores$vereador) %>% 
    group_by(autoria) %>% 
    summarise(n_vigor = n_distinct(id), .groups = "drop")

# salva em um novo objeto somente as observações com as matérias de interesse
projeto <- atvp %>% 
    mutate(autores = abjutils::rm_accent(autores)) %>% 
    filter(autores %in% vereadores$vereador) %>%
    filter(materia %in% c("Projeto de Lei", "Projeto de Lei Complementar")) %>% 
    mutate(id = group_indices(., prolei_num, materia)) %>% 
    group_by(autores) %>% 
    summarise(n_projetos = n_distinct(id), .groups = "drop")

# Construção do gráfico
projeto %>% 
    left_join(em_vigor, c("autores" = "autoria")) %>% 
    left_join(vereadores, c("autores" = "vereador")) %>% 
    mutate(autores = str_c(autores," " ,"(", partido, ")")) %>% 
    mutate(prop_aprv = n_vigor/n_projetos) %>% 
    mutate(autores = fct_reorder(autores, prop_aprv)) %>% 
    ggplot() + 
    geom_col(aes(x = n_projetos, y = autores, fill = "Projetos de Lei apresentados")) +
    geom_col(aes(x = n_vigor, y = autores, fill = "Lei em vigor")) +
    scale_fill_manual(name="", values=c("#566573", "#D6EAF8"))+
      theme_classic(12) +
    theme(legend.position="top") +
      ggtitle("Participação em Projetos de Lei propostos e aprovados") +
      labs(x = "Número de Leis", y ="")

```

